【裁判字號】    92,訴,114
【裁判日期】    921006
【裁判案由】    重傷罪
【裁判全文】
臺灣臺東地方法院刑事判決                          九十二年度訴字第一一四號
    公  訴  人  臺灣臺東地方法院檢察署檢察官
    被      告  丙○○
    指定辯護人  本院公設辯護人  甲○○
右被告因傷害案件，經檢察官提起公訴（九十一年度偵字第一八五二號），本院判決
如左：
    主  文
本件公訴不受理。
    理  由
一、公訴意旨略以：被告丙○○於民國九十一年九月二十五日晚上十時四十分許，在
    臺東縣池上鄉新興村九鄰新興九二之七號乙○○所開設之允成卡拉ＯＫ店前，因
    與告訴人丁○○為追求乙○○發生口角，丙○○竟基於重傷害之犯意，徒手毆打
    丁○○之頭部及臉部等處，致丁○○受有頭部外傷併腦挫傷及右側硬腦膜下腔出
    血、頭皮及右眼皮撕裂傷及臉部創傷之傷害，因認被告涉有刑法第二百七十八條
    第一項之重傷害罪嫌云云。
二、按殺人未遂、重傷害未遂或傷害之區別，端賴行為人行為時，究出於殺人、重傷
    害或傷害之犯意而定。因此判斷行為人之犯意時，不能僅就被害人之受害程度及
    受害部位而論，尚應綜合行為人與被害人之關係，及行為人下手之手段、過程及
    事後處理善後等各種情狀，予以審認，始能探得實情。次按告訴乃論之罪，告訴
    人撤回告訴者，法院應諭知不受理之判決，刑事訴訟法第三百零三條第三款規定
    甚明。
三、本件公訴人認被告涉有前開罪嫌，無非以被告係基於重傷害之犯意，徒手毆打告
    訴人之頭部及臉部等處，致告訴人受有頭部外傷併腦挫傷及右側硬腦膜下腔出血
    、頭皮及右眼皮撕裂傷及臉部創傷之傷害為據。訊據被告固坦承於右揭時地與告
    訴人發生爭執，致告訴人受傷，然矢口否認有何重傷害犯意，辯稱：是因為不甘
    遭告訴人辱，才打告訴人，當時伊手裡正拿著一只打火機要抽菸，於是用右手
    拉著告訴人衣領，左手握著打火機由下往上揮打告訴人二下，不知打到告訴人何
    部位，告訴人傷勢並沒有很嚴重，還每天開車云云。經查：
    （一）被告在前開時地打傷告訴人之事實，除有被告之自白外，並經告訴人指述
          及證人乙○○證述無訛，復有財團法人佛教慈濟綜合醫院診斷證明書及現
          場照片在卷可稽，足堪認定。
    （二）按「稱重傷者，謂左列傷害：一、毀敗一目或二目之視能。二、毀敗一耳
          或二耳之聽能。三、毀敗語能、味能或嗅能。四、毀敗一肢以上之機能。
          五、毀敗生殖之機能。六、其他於身體或健康，有重大不治或難治之傷害
          。」刑法第十條第四款規定甚明。本件告訴人所受之傷害，單憑上開診斷
          證明書記載，尚難以判斷是否該當刑法第十條第四款「重傷」之定義，公
          訴人對此節亦未加以究明。經本院就告訴人傷勢函請財團法人佛教慈濟綜
          合醫院進一步說明，認為：「患者（即告訴人）於九十一年九月二十六日
          經急診入院，並住加護病房，九十一年十月三日轉至普通病房，九十一年
          十月十九日出院。本院最後一次門診治療為九十一年十一月七日，當時患
          者神智清醒，尚存有頭痛及頭暈的情況。當時並無視、聽、語、味、嗅覺
          或生體機能之毀敗。雖有頭暈痛之情形，應未達重大不治之情形。」有該
          院檢送之告訴人病情說明書一份在卷可稽，此與上開刑法「重傷」之定義
          ，尚屬有間；而告訴人經本院詢其身體狀況時，除稱頭還會痛外，並未稱
          有其他機能毀敗或重大不治或難治之傷害，並稱：都是自己騎機車去醫院
          看病等語（見本院九十二年八月二十九日訊問筆錄），足見其自主行動能
          力亦無衰減情形，由此觀之，本件告訴人所受之傷勢，顯未達於重傷之程
          度。
    （三）依在場目擊之證人乙○○證稱：當日是先看到告訴人壓著被告打，就過去
          勸架，後來回店出來又看到告訴人躺在馬路上，被告還在打告訴人，當天
          二人是徒手打架，被告有打告訴人頭部及臉頰等語（見本院九十二年六月
          三日訊問筆錄），及被告自承：當日並沒有拿刀子，但當時因要抽菸，手
          上拿著一個打火機，就隨手揮過去等語觀之（見九十二年六月三日、六月
          二十五日訊問筆錄），被告並未拿取類如刀械等足以重擊人體之物做為武
          器，而事發當日，被告與告訴人二人，乃因細故爭執，雙方一言不合大打
          出手，衡以二人平日並無仇怨，僅因一時激憤，未持武器互毆，及被告係
          順勢由下往上揮擊，因施力方向慣性，擊中告訴人頭、臉等處，其顯然並
          非針對告訴人頭部施以重擊，應無致告訴人重傷之意思。
    （四）綜上，本件告訴人所受傷害，尚未達重傷程度，依被告與被害人之關係，
          及被告下手之手段、過程及證人證詞加以綜合判斷，亦無法證明被告有何
          重傷害之犯意。
四、被告基於傷害犯意，使告訴人受有前開傷害，核其所為，係犯刑法第二百七十七
    條第一項之傷害罪，依同法第二百八十七條前段之規定，須告訴乃論。茲告訴人
    業於本院訊問時對被告撤回告訴（見本院九十二年八月二十九日訊問筆錄），揆
    諸首開說明，爰不經言詞辯論，逕為不受理之判決。
據上論斷，應依刑事訴訟法第三百零七條、第三百零三條第三款判決如主文。
中      華      民      國      九十二      年    十      月      六    日
                                      臺灣臺東地方法院刑事第三庭
                                          審判長法  官  楊力進
                                                法  官  柯姿佐
                                                法  官  范乃中
右正本證明與原本無異。
如不服本判決，應於判決送達後十日內向本院提出上訴狀。（須附繕本）
「切勿逕送上級法院」
                                                書記官  陳俊德
中      華      民      國      九十二      年    十      月      六    日


司法院資訊處製作；財團法人民間司法改革基金會備份。
